【裁判字號】    89,易,1304
【裁判日期】    890621
【裁判案由】    違反台灣地區與大陸地區人民關係條例
【裁判全文】
臺灣桃園地方法院刑事判決                        八十九年度易字第一三四號
    公  訴  人  臺灣桃園地方法院檢察署檢察官
    被      告  乙○○○企業有限公司
    代  表  人  甲○○
右列被告因違反台灣地區與大陸地區人民關係條例案件，經檢察官提起公訴（八十九
九年度偵字第七０九０號），本院判決如左：
        主  文
乙○○○企業有限公司之代表人，因執行業務違反不得僱用大陸地區人民在台灣地區
從事未經許可之工作之規定，處罰金新台幣肆萬元。
    事  實
一、乙○○○企業有限公司（下稱劼亨公司）設於桃園縣桃園市○○里○○○街十六
    號一樓，甲○○（另案審理）係該公司之代表人，明知許金玲係經核准前來台灣
    之大陸地區人民，未經向主管機關許申請可，不得聘僱在台灣地區從事工作，竟
    自民國八十八年十二月間某日起予以僱用，在劼亨公司位於桃園縣大園鄉五權村
    十三鄰大埔九之三十二號之工廠，從事作業員之工作，薪資每日新台幣（下同）
    五百元，迄於同年十二月五凌晨一時許，為警在劼亨公司設於桃園縣大園鄉五權
    村十三鄰大埔九之三十二號之工廠當場查獲。
二、案經台北市政府警察局士林分局報告臺灣桃園地方法院檢察署檢察官偵查起訴。
    理  由
一、訊據被告劼亨公司之代表人甲○○固坦承有僱用許金玲，惟矢口否認有何違反台
    灣地區與大陸地區人民關係條例之犯行，同案被告甲○○辯稱：伊當時不知許金
    玲為大陸地區人士，她先生張陸中在我公司對面當警衛，是外省人，跟我認識，
    所以我才會僱用他云云，經查：許金玲確為大陸來台人士一節，業據證人許金玲
    於警訊中供述在卷（見台灣桃園地方法院檢察署八十九年偵字第四五七六號卷第
    第十頁），核與證人即許金玲之夫張陸中於警訊中證稱：伊太太許金玲是八十八
    年六月三日以探親名義入境，甲○○知道伊知太太許金玲是大陸人士尚未取得中
    華民國國籍等語相符（見同上偵卷第十二頁），並有許金玲之中華民國台灣地區
    旅行證影本、出境登記證影本、台北市政府警察局士林分局檢查紀錄表、劼亨公
    司之公司執照、營利事業登記證各一紙附卷可稽，雖張陸中嗣於偵查中改稱：伊
    未曾告知被告許金玲係大陸來台人士云云，然按證人事後翻異案發當初之陳述，
    依經驗法則，案發當時之供述較少權衡利害得失或受他人干預，比之事後翻異之
    詞，自較為可採，即所謂「案重初供」之原則，是自以證人張陸中於警訊中之供
    詞較為可採，是證人張陸中上開於偵查中之證詞，核屬迥護之詞已不足採。況觀
    諸許金玲之前揭旅行證影本上所載，其係民國四十四年四月廿九日生，查獲時年
    齡尚不足四十五歲，同案被告甲○○依其經驗對照台灣地區外省族群口音及外貌
    等客觀狀況以察，本不難查知許金玲並非原即定居台灣地區之外省族群，而同案
    被告甲○○於本院八十九年易字第一０七０號案件審理時亦坦認：聽許金玲的口
    音有懷疑她是大陸來台之人。又同案被告甲○○雖又辯稱：公司會計曾請許金玲
    提出身分證，但許金玲稱渠夫已幫渠投保，不用再投保云云，惟查證人張陸中縱
    已為許金玲投保，亦僅為全民健康保險，與勞工保險尚有不同，同案被告甲○○
    為公司負責人就此自不能諉為不知，且同案被告甲○○依所得稅法第八十九條第
    一項第二款規定，係所得稅之扣繳義務人，劼亨公司既有給付所得予許金玲，同
    案被告甲○○即應代為扣繳所得稅，從而其自須向許金玲索取身分證辦理扣繳手
    續。準此，同案被告甲○○以證人張陸中已為許金玲投保為由，而未向許金玲索
    取身分證辦理勞工保險或薪資所得扣繳手續，所辯即非可採，同案被告甲○○未
    此之為，尤見其應確知許金玲為大陸來台人士。進者，行政院於八十六年十月十
    六日起發布之基本工資數額為每月一萬五千八百四十元，每日五百二十八元，每
    小時六十六元，然同案被告甲○○供承：其給付許金玲之日薪為五百元，較行政
    院所定基本工薪為低，益堪認定同案被告甲○○係為節省工資而僱用大陸來台之
    許金玲。綜上說明，同案被告甲○○所辯各節即不能採信，而其犯行，事證明確
    ，犯行堪以認定。
二、核被告劼亨公司為法人，因其代表人執行業務犯有僱用或留用大陸地區人民在台
    灣地區從事未經許可或與許可範圍不符之工作，為台灣地區人民與大陸地區人民
    關係條例第十五條第四款所禁止之行為，被告劼亨公司應依上開條例第八十三條
    第四項前段、第一項論斷。又本件被告係公司，公訴人認被告係犯同條例第八十
    三條第二項、第一項之罪，容有誤會，起訴法條應予變更。有爰審酌被告劼亨公
    司聘僱之許金玲係合法來台探親之大陸地區人民，非偷渡者，犯罪情節尚輕，所
    生之危害非重，且目前台灣中小企業本土勞工嚴重短缺，經營不易，及被告劼亨
    公司因此所得之利益等其他一切情狀，量處如主文所示之刑，並諭知易服勞役之
    折算標準。
三、據上論斷，依刑事訴訟法第二百九十九條第一項前段、第三百條，臺灣地區與大
    陸地區人民關係條例第八十三條第四項前段、第一項、第十五條第四款，判決如
    主文。本案經檢察官呂理銘到庭執行職務。
中      華      民      國      八十九      年    六    月    二十一    日
                                臺灣桃園地方法院刑事第四庭
                                      法  官   邱滋杉
右正本證明與原本無異。
如不服本判決，應於判決送達後十日內向本院提出上訴狀( 應附繕本 )，上訴於
臺灣高等法院。
                                      書記官   許世賢
中        華        民        國   八十九   年 七   月    一    日
附論罪科刑依據之法條：
修正前之第十五條
列行為不得為之：
一  使大陸地區人民非法進入臺灣地區。
二  招攬臺灣地區人民未經許可使之進入大陸地區。
三  使大陸地區人民從事未經許可或與許可目的不符之活動。
四  僱用大陸地區人民從事未經許可或與許可範圍不符之工作。
五  居間介紹他人為前款之行為。
修正後之第十五條
左列行為不得為之：
一、使大陸地區人民非法進入臺灣地區。
二、招攬臺灣地區人民未經許可使之進入地區。
三、使大陸地區人民在臺灣地區從事未經許可或與許可的目的不符之活動。
四、僱用或留用大陸地區人民在臺灣地區從事未經許可或與許可範圍不符之工作。
五、居間介紹他人為前款之行為。
修正前之第八十三條:
違反第十五條第四款或第五款規定者，處一年以下有期徒刑、拘役或科或併科新臺幣
三十萬元以下罰金。
意圖營利而違反第十五條第五款規定者，處三年以下有期徒刑、拘役或科或併科新臺
幣六十萬元以下罰金。
法人之代表人、法人或自然人之代理人、受僱人或其他從業人員，因執行業務犯前二
項之罪者，除處罰行為人外，對該法人或自然人並科以前二項所定之罰金。但法人之
代表人或禿然人對於違反之發生，已盡力為防止行為者，不在此限。
修正後之第八十三條：
    違反第十五條第四款或第五款規定者，處二年以下有期徒刑、拘役或科或併科新
臺幣三十萬元以下罰金。
    意圖營利而違反第十五條第五款規定者，處三年以下有期徒刑、拘役或科或併科
新臺幣六十萬元以下野金。
    以犯前項之罪為常業者，處五年以下有期徒刑，得併卑新臺幣六十萬元以下罰金
。
    法人之代表人、法人或自然人之代理人、受僱人或其仔從業人員，因執行業務犯
前三項之罪者，除前處罰行為人外，對該法人或自然人並科以前三項所定之罰金。但
法人之代表人或自然人對於違反之發生，已盡力為防止行為者，不在此限。


司法院資訊處製作；財團法人民間司法改革基金會備份。
